臺灣士林地方法院民事簡易判決　　　　　 96年度簡字第119號
原　　　告　太平洋建設股份有限公司
法定代理人　乙○○
訴訟代理人　張至剛律師
被　　　告　甲○○
訴訟代理人　蕭顯忠律師
上列當事人間所有權移轉登記事件，本院於96年4 月18日言詞辯
論終結，判決如下：
    主  文
原告之訴及假執行之聲請均駁回。
訴訟費用新臺幣伍仟玖佰拾元由原告負擔。
    事  實  及  理  由
一、原告起訴時主張，坐落台北市○○區○○段2 小段93地號（
    下稱系爭土地）上建號473 號，門牌號碼臺北市○○區○○
    街164 號之建物全部（面積41.85 平方公尺，下稱系爭建物
    ）乃被告基於其與原告之委任契約關係為原告所取得，而拒
    不依照委任契約意旨移轉所有權登記於原告所有，乃依據民
    法第541 條訴請原告應將系爭建物所有權移轉登記予原告，
    嗣因訴訟進行中，系爭增建建物業經法院拍賣而由第三人拍
    定取得所有權，原告乃主張依據兩造委任契約被告應屬給付
    不能而有債務不履行應負損害賠償責任之情，並變更聲明訴
    請被告給負損害賠償新臺幣（下同）50萬元，核屬情事變更
    而以他項聲明代最初之聲明，依民事訴訟法第255 條第1 項
    第4 款規定，並無不可，合先敘明。
二、原告起訴主張：原告於民國78年間為購買系爭土地，以便規
    劃整體開發，乃委託訴外人邱洒湖、被告代為出面與各地主
    洽談協商購地事宜，雖被告辯稱其乃係與邱洒湖簽約，並未
    跟原告簽約，然如被告所辯邱洒湖又複委任被告甲○○出面
    處理，故至少被告應為原告與邱洒湖委任契約之複受委任人
    。而為使購地事宜順利進展，雖土地上上有百年土造、磚造
    等不具價值之老舊建物，原告仍同意補貼老舊建物每坪新臺
    幣4 萬元予各建物所有人，案經時餘年時間、金錢投入，原
    告固已取得系爭土地之所有權及部分建物所有權，然上有系
    爭建物遲未取得，原告經查詢始知前述建物竟皆登記於被告
    名下，然依委任契約意旨，受任人應負責與建物所有人協調
    ，然後將建物直接移轉登記原告，故被告取得此等建物所有
    權登記，應認係以自己名義為委任人之原告所取得，原告自
    得本於民法第541 條之規定請求被告將系爭建物所有權移轉
    予原告。然系爭建物業經被告之債權人聲請法院強制執行並
    於本案訴訟繫屬中由第三人拍定，被告顯然陷於給付不能，
    而有債務不履行之情事，原告自得依據兩造委任契約，本於
    民法第225 條之規定，請求被告給付相當於系爭建物價值之
    損害賠償，而系爭建物面積為12.66 坪，按照當初雙方約定
    補償地主建物每坪4 萬元之標準，計算價值應為506,358 元
    ，原告以整數計算為50萬元，爰聲明：（一）被告應給付原
    告50萬元，及自起訴狀繕本送達翌日起按年利率百分之五計
    算之利息；（二）原告願供擔保請准宣告假執行。
二、被告則以：原告自始即係與邱洒湖成立以每坪43萬元之價格
    向邱洒湖購買系爭土地，然當時系爭土地係分屬不同地主所
    有，邱洒湖必須自行先加以整合取得土地後，再將之賣給原
    告，而因被告與眾多地主較為熟稔，邱洒湖才找被告出面整
    合地主，並透過被告向地主表示願以每坪34萬元向地主收購
    土地，被告則可透過仲介邱洒湖與地主買賣土地賺取仲介費
    ，故原告與邱洒湖間並無委任契約關係，與被告間更無任何
    契約關係存在，是原告自不能本於委任契約關係請求被告賠
    償等語，並聲明：如主文所示。
三、本件原告主張與被告間有委任契約關係而為訴求，然為被告
    所否認，是本件應審究者厥為：兩造間究竟有無委任契約關
    係存在？被告是否本於此委任關係對原告負有將系爭建物所
    有權移轉登記予原告之義務乙節。經查：
（一）由卷附原告與邱洒湖間就系爭土地、建物所簽訂之「不動
      產預定買賣契約書」（臺灣台北地方法院檢察署86年度偵
      字第16221 號卷第3 頁以下參照）中明載買賣標的物之為
      系爭土地，每坪單價為43萬元，總價5719萬元，及買賣標
      的物上所有建物之補償款以包含於買賣，可知，依照原告
      與邱洒湖間之契約內容為，邱洒湖取得系爭土地並拆除地
      上物後，原告願以每坪43萬元買受，而邱洒湖向地主買受
      土地價款，每坪28萬元，地上物補貼每坪6 萬元，成本合
      計34萬元，部分土地每坪30萬元者，地上物補貼4 萬元，
      成本合計亦為34萬元，顯然邱洒湖係以每坪以四十三萬元
      轉售予告訴人，賺取土地買賣差價九萬元，由此可徵，邱
      洒湖與地主間洽定地價或地上物補貼金額與原告無涉，盈
      虧自負情況，原告與邱洒湖間所成立者應為單純之土地買
      賣契約而已，並無所謂委任契約關係存在甚明。原告與邱
      洒湖之間既無委任契約關係存在，則原告主張原告委任邱
      洒湖處理事務，邱洒湖復又委任被告處理系爭土地地主協
      調事務，被告應屬原告之複受委任人云云，即屬無據。
（二）證人邱洒湖於本院94年10月5 日準備程序時到庭亦明確結
      證稱：被告係帶地主來與公司洽談土地買賣事宜，被告是
      地主這邊的人，是一位朋友介紹我與其認識，被告來找伊
      ，問伊要不要買地，被告與公司佣金無關，伊只知道是要
      向欸告、陳志光等地主代表買土地而簽立同意書，伊跟公
      司約定土地賣價就是43萬元，至於伊與地主之間價金高低
      ，公司不管等語，經核亦與上開原告與邱洒湖所簽訂之不
      動產買賣契約書內容相符，而可採信，由此益可證上情為
      真實，原告與邱洒湖間並無任何委任契約關係存在。
（三）此外，原告為一知名建設公司，如真有直接委任他人進行
      本件金額如此龐大之土地、建物收購事宜，衡情應會書立
      書面契約，方符常理，原告始終亦未提出其與被告有簽立
      任何書面之契約之證明，已可推之，原告與被告之間，應
      該並無任何契約關係存在。而由證人陳志光、邱洒湖於本
      件相關之刑事案件偵查中均一致證稱：原告係與邱洒湖訂
      約收購土地，而被告乃係邱洒湖所委任代為出面處理協調
      地主與邱洒湖簽約事宜等語，及被告與邱洒湖、地主代表
      陳志光於78年5 月12日所簽立之承諾同意書、協議書（本
      院卷第74至78頁參照），其上均只有邱洒湖、甲○○之簽
      名，並無原告公司之參與等情，更足見，本件被告至多不
      過係受邱洒湖之委任代為處理或仲介地主與邱洒湖買賣系
      爭土地、建物而已，被告與原告間並無任何直接之契約關
      係，當甚明確。是原告主張其與被告其實有直接委任契約
      關係存在云云，亦不可採。
（四）從而，原告本於其與被告間之委任契約關係或複委任之契
      約關係，訴請被告賠償違反委任意旨，致不能移轉登記系
      爭建物予原告，原告因而所受之系爭建物對價損失，應屬
      無據。
四、、綜上所述，原告之訴均無理由，其訴應予駁回。又，原告
    之訴既經駁回，其假執行之聲請失所附麗，應併予駁回。
五、據上論結，原告之訴為無理由，依民事訴訟法第78條、第
    87條第1 項，判決如主文。
中　　華　　民　　國　　96　　年　　5 　　月　　3 　　日
                  民事第二庭  法  官  王沛雷
以上正本證明與原本無異。
如對本判決上訴須於判決送達後20日內向本院提出上訴狀。
中　　華　　民　　國　　96　　年　　5 　　月　　7 　　日
                              書記官  林豐圃
